【裁判字號】    95,重上,146
【裁判日期】    950705
【裁判案由】    土地所有權移轉登記
【裁判全文】
臺灣高等法院民事判決                 95年度重上字第146號
上  訴  人  戊○○
訴訟代理人  廖克明律師
被  上訴人  丁○○
            丙○○
            己○○○
            乙○○
            甲○○
上  二  人
訴訟代理人  范坤棠律師
上列當事人間請求土地所有權移轉登記事件，上訴人對於中華民
國95年1月26日臺灣桃園地方法院95年度重上字第146號第一審判
決提起上訴，經本院於95年6月14日言詞辯論終結，判決如下：
    主  文
原判決廢棄。
被上訴人丁○○應將所有坐落桃園縣大園鄉○○段橫山小段第47
地號土地（面積27525㎡）所有權應有部分1/75及同小段第49-4
地號土地（面積684㎡）所有權應有部分1/75，移轉登記予上訴
人。
被上訴人丙○○應將坐落桃園縣大園鄉○○段橫山小段第47地號
土地所有權應有部分1/75及同小段第49-4地號土地所有權應有部
分1/75，移轉登記予上訴人。
被上訴人甲○○應將坐落桃園縣大園鄉○○段橫山小段第47地號
土地所有權應有部分2/75、同小段第47-14地號土地所有權應有
部分1/20及同小段第49-4地號土地所有權應有部分2/ 75，移轉
登記予上訴人。
被上訴人乙○○應將坐落桃園縣大園鄉○○段橫山小段第47-14
地號土地（面積1385㎡）所有權應有部分3/20，移轉登記予上訴
人。
被上訴人己○○○應將坐落桃園縣大園鄉○○段橫山小段第47地
號土地所有權應有部分2/75同小段第49-4地號土地所有權應有部
分2/75，移轉登記予上訴人。
第一、二審訴訟費用由被上訴人丁○○負擔1/14、丙○○負擔
1/14，甲○○負擔4/14、己○○○負擔2/14，乙○○負擔6/14。
    事實及理由
一、被上訴人丁○○、丙○○、己○○○經合法通知，未於言詞
    辯論期日到場，查無民事訴訟法第386條所列各款情事，爰
    依上訴人之聲請，由其一造辯論而為判決。
二、上訴人在原審起訴主張：
（一）被上訴人丁○○、丙○○為梁添丁之子，被上訴人甲○○
      為邱顯結之子，己○○○為梁金文之配偶，民國（下同）
      66年2月9日上訴人與梁添丁（歿）、梁金文（歿）、邱顯
      結（歿）、劉邱月春及被上訴人乙○○等人之被繼承人梁
      阿概去世後，所遺坐落桃園縣大園鄉○○段橫山小段第47
      地號（嗣後分割出同小段第47-14地號）及同小段第49-4
      地號土地（以下簡稱第47地號、47-14地號、49-4地號土
      地），由被上訴人乙○○委託代書辦理繼承登記時，伊未
      拋棄繼承，竟未獲登記任何持分。
（二）嗣繼承人梁添丁於79年8月4日過世，其子即被上訴人丁○
      ○、丙○○辦理繼承登記時，大家始悉被上訴人乙○○辦
      理梁阿概遺產繼承登記不公有誤，故於83年2月26日，伊
      與被上訴人丁○○、丙○○、乙○○、梁金文、邱顯結等
      繼承人達成前開土地重新分配之協議，並簽訂協議書，而
      此協議書既係針對被上訴人等人就梁阿概之遺產所為分配
      之重新調整，性質上應屬無名契約。
（三）嗣繼承人邱顯結於86年12月29日過世，繼承人梁金文則於
      89年7月9過世，其遺產分別由被上訴人甲○○、己○○○
      繼承，故被上訴人甲○○、己○○○依民法第1148條前段
      之規定，均負有履行被繼承人邱顯結、梁金文生前所訂協
      議書之義務。爰依協議書之約定，請求被上訴人按比例將
      先前由乙○○所辦繼承登記而超出重新分配協議所約定持
      分中之應分配給伊的部分，移轉登記予伊。
三、被上訴人乙○○、甲○○則辯稱：
（一）上訴人因積欠被上訴人乙○○金錢，在梁阿概過世之前，
      即將其應繼承之土地售予乙○○，並書立繼承權拋棄證書
      ，嗣梁阿概於66年間死亡時，由全體繼承人就梁阿概之所
      遺土地為分割協議，由上訴人、劉邱月春、邱香3人出具
      「繼承權拋棄證書」予其餘繼承人，並以金錢補償上訴人
      ，故該拋棄證書係屬於相對人之協議，具有契約性質，實
      為梁阿概全體繼承人所為遺產分割協議，並非繼承之拋棄
      。
（二）梁阿概之遺產於66年既已有分割協議，68年並辦妥繼承登
      記，故83年2月26日所簽訂之協議書，其性質應屬贈與契
      約，且標的物為土地，應適用88年修正前民法第407條規
      定：「以非經登記不得移轉之財產為贈與者，在未為移轉
      登記前，其贈與不生效力。」，故系爭土地既尚未移轉登
      記予上訴人，該贈與契約不生效力。
（三）況協議書約定47、49-4地號農地移轉予無自耕能力之上訴
      人，且同時將農地增加共有人，導致農地每一持分更為細
      分，顯然違反修正前土地法第30條、第30條之1，及修正
      前農業發展條例22條之規定，自係以不能之給付為契約之
      標的，而該協議書並無除去不能後給付之約定，依民法第
      246條第1項前段規定，自屬無效。
四、被上訴人丁○○、丙○○於本院未到庭，惟據其在原審到庭
    所辯：因當時年紀渠等還小，渠等對於前開「繼承拋棄證書
    」是否屬實並不清楚。渠等在繼承伊父梁添丁的遺產時，發
    現其中之一筆建地被過到被上訴人乙○○名下，而該筆建地
    是梁阿概之遺產，所有繼承人應可均分。83年2 月26日當時
    大家都有到乙○○家商議，雖乙○○表示其已購得上訴人之
    土地，上訴人沒有繼承權，然乙○○無法出具土地買賣契約
    書，為使土地分配公平，因而書立協議書，並由所有在場之
    人親自簽名等語。
五、被上訴人己○○○在本院未到庭，惟據其在原審到庭辯稱：
    伊對83年2月26日協議書並不知情等語。
六、原審判決上訴人敗訴，上訴人提起上訴，聲明：
（一）原判決廢棄。
（二）被上訴人丁○○應將所有坐落桃園縣大園鄉○○段橫山小
      段第47地號土地（面積27525㎡）所有權應有部分1/75及
      同小段第49-4地號土地（面積684㎡）所有權應有部分
      1/75，移轉登記予上訴人。
（三）被上訴人丙○○應將坐落桃園縣大園鄉○○段橫山小段第
      47地號土地所有權應有部分1/75及同小段第49-4地號土地
      所有權應有部分1/75，移轉登記予上訴人。
（四）被上訴人甲○○應將坐落桃園縣大園鄉○○段橫山小段第
      47地號土地所有權應有部分2/75、同小段第47-14地號土
      地所有權應有部分1/20及同小段第49-4地號土地所有權應
      有部分2/ 75，移轉登記予上訴人。
（五）被上訴人乙○○應將坐落桃園縣大園鄉○○段橫山小段第
      47-14地號土地（面積1385㎡）所有權應有部分3/20 ，移
      轉登記予上訴人。
（六）被上訴人己○○○應將坐落桃園縣大園鄉○○段橫山小段
      第47地號土地所有權應有部分2/75同小段第49-4地號土地
      所有權應有部分2/75，移轉登記予上訴人。
七、被上訴人答辯聲明：駁回上訴。
八、兩造不爭執之事實：
（一）梁阿概於66年2月9日過世，繼承人為其配偶邱香及子女即
      上訴人、被上訴人乙○○、梁添丁、邱顯結、梁金文及劉
      邱月春。又梁添丁於79年8月4日過世，所遺系爭土地由被
      上訴人丁○○、丙○○繼承；邱顯結於86年12月29日過世
      ，所遺系爭土地由被上訴人甲○○繼承；梁金文於89 年7
      月9日過世，所遺系爭土地由被上訴人己○○○繼承，此
      有繼承系統表及戶籍謄本為憑（見原審卷第9至17頁）。
（二）梁阿概過世後，由被上訴人乙○○辦理繼承登記，梁阿概
      所遺47地號（嗣後分割出47-14地號）及49-4地號土地，
      由被上訴人乙○○及梁添丁、邱顯結、梁金文取得繼承登
      記，而梁添丁死亡後，其繼承之土地持分由被上訴人丙○
      ○、丁○○取得繼承登記；邱顯結死亡後，其繼承之土地
      持分由被上訴人甲○○取得繼承登記；梁金文死亡後，其
      繼承之土地持分由被上訴人己○○○取得繼承登記，惟上
      訴人未有任何持分之登記，有上開土地登記謄本及相關繼
      承登記文件足參（見原審卷第22至26、139至188頁）
（三）上訴人於83年2月26日與被上訴人丁○○、丙○○、乙○
      ○、及梁金文、邱顯結共同書立協議書，並親自簽名。而
      47地號及49-4地號土地之地目為田，因上訴人於83年2 月
      26日簽訂協議書時不具自耕農身份，乃於協議書第3點約
      定以信託方式登記於邱顯結名下，有該協議書附卷可稽（
      見原審卷第18至20頁）。
九、本件經原審於95年1月12日言詞辯論時協商兩造簡化爭點，
    兩造同意依原審所整理之下列爭點為主張及辯論（見本院卷
    第47頁反面）：
（一）上訴人之拋棄繼承行為，是否生效？
（二）83年2 月26日協議書之法律性質為何？究為一般之無名契
      約或贈與契約？
（三）協議書是否有效？
十、法院之判斷：
（一）上訴人之拋棄繼承行為不生效力：
  1、按繼承人拋棄其繼承權，應於知悉其得繼承之時起2個月內
     ，以書面向法院、親屬會議或其他繼承人為之，此觀諸74
     年6月3日修正前民法第1174條第2項之規定自明。是繼承權
     之拋棄為要式行為，如不依法定方式為之，依民法第73 條
     之規定自屬無效（最高法院23年上字第2683號判例意旨參
     照）。又前開法條所謂之「其他繼承人」，係指為拋棄之
     繼承人以外之「全體繼承人」而言（最高法院62年度第1次
     民庭庭長會議決議參照）。再所謂繼承權之拋棄，係指繼
     承開始後，否認繼承效力之意思表示而言，若繼承開始前
     預為繼承權之拋棄，則不能認為有效（最高法院22年上字
     第2652號判例參照）。是以，繼承權之拋棄，係指繼承開
     始後，繼承人依法定方式於法定期間內否認自己開始繼承
     效力之意思表示，故於繼承開始前預為繼承權之拋棄、非
     依法定方式所為之繼承權拋棄，均不能認為有效。
  2、被上訴人乙○○雖主張上訴人於梁阿概過世前，積欠伊金
     錢而其將應繼承之土地出售予伊，並書立繼承權拋棄證書
     拋棄其對系爭土地之繼承權云云。惟查：
      (1)證人許明祿代書證稱：當時製作「繼承權拋棄證書」之
        原由是上訴人、劉邱月春、邱香要拋棄繼承權等語（見
        原審卷第128頁），此觀諸該繼承權拋棄證書第1段記載
        ：「梁阿概遺下不動產應繼份全部拋棄」等文字亦明，
        是足見該「繼承權拋棄證書」如屬真正，則上訴人、劉
        邱月春、邱香3人係為拋棄繼承之目的而出具，故被上
        訴人甲○○主張該「繼承權拋棄證書」僅為財產分割協
        議書，非拋棄繼承云云，洵無足採。又揆諸前開說明，
        上訴人、劉邱月春、邱香3人欲拋棄繼承應符合74年6月
        3日修正前民法第1174條第2項之規定，即須於繼承開始
        後，以書面向法院、親屬會議或其他繼承人全體為之。
      (2)依被上訴人乙○○所提出之繼承權拋棄證書，其書立日
        期為62年4月1日（見原審卷第56頁），然梁阿概係於「
        66年2月9日」死亡，則上開繼承權拋棄證書之書立時點
        顯在繼承事實發生以前，依法難認有效。至於被上訴人
        甲○○所提出66年4月1日之繼承權拋棄證書（見原審卷
        第111頁），其雖主張該份「66年4月1日」之繼承權拋
        棄證書方為用以辦理繼承登記之書面，被上訴人乙○○
        所庭呈「62年4月1日」之繼承權拋棄證書應係未完成之
        書面云云。惟查，被上訴人甲○○所提出之日期為「66
        年4月1日」之繼承權拋棄證書，其上日期「陸『陸』年
        」明顯係由「陸『貳』年」塗改而成；再斟諸被上訴人
        丙○○陳稱：「我爺爺梁阿概是在還沒過世時，就把財
        產都分了」等語（見原審卷第208頁），是綜合上情堪
        認該份塗改後之繼承權拋棄證書製作日期原係於62年間
        即製作完成，而於梁阿概過世後，為便於辦理繼承登記
        方為塗改而以之辦理，則該繼承權拋棄證書自難認為有
        效。
      (3)再查，兩造及證人劉邱月春均陳稱：並未曾見過上訴人
        或證人劉邱月春所出具之任何拋棄繼承的書面等語（見
        原審卷第210頁），再佐以梁阿概之遺產繼承登記係由
        被上訴人乙○○辦理，其餘繼承人均不知悉其所辦理之
        內容，迨梁阿概之繼承人梁添丁於79年8月4日過世，其
        子即被上訴人丁○○、丙○○辦理繼承登記時，始知悉
        等情，互參以觀，足見本件係由乙○○委託代書以提出
        前開塗改日期後之「繼承權拋棄證書」證明上訴人、劉
        邱月春、邱香拋棄繼承之方式，向地政機關辦理將梁阿
        概之遺產繼承登記予其他繼承人。惟前述拋棄繼承之方
        式，顯不符74年6月3日修正前民法第1174條第2項所規
        定之法定方式－須以書面向法院、親屬會議或其他繼承
        人為之。從而，本件上訴人、劉邱月春、邱香縱有在前
        開「繼承權拋棄證書」上蓋章，渠等拋棄繼承之行為亦
        屬無效。
（二）系爭83年2月26日協議書之法律性質：
   1、經查，梁阿概所遺留之遺產，應僅有47、47-14、49-4地
      號之土地（即系爭協議書所載之土地）乙節，為上訴人、
      被上訴人丁○○、丙○○、己○○○一致陳明甚詳。上訴
      人訴訟代理人及被上訴人甲○○之訴訟代理人雖主張：梁
      阿概之遺產除系爭土地外，尚有坐落大園鄉○○段橫山小
      段第48地號土地及其上平房云云，惟據被上訴人丁○○陳
      稱：前開第48地號土地及其上房屋早於梁阿概過世前，即
      與被上訴人丁○○之叔公交換另外一筆5分地，該換得之5
      分地在梁阿概過世前就直接登記在乙○○及邱顯結名下，
      而前開第48地號土地及其上平房，雖於梁阿概過世時尚未
      及辦理移轉登記，惟其後伊叔公的小孩（即被上訴人丁○
      ○之堂叔）已索取，梁阿概之全部繼承人即配合辦理過戶
      登記予伊堂叔，故在83年簽訂系爭協議書時，梁阿概之遺
      產就只剩下系爭協議書所載之土地等語（見原審卷第212
      頁），而上開事實，亦為上訴人、被上訴人丙○○、己○
      ○○、被上訴人乙○○之訴訟代理人邱呂秀梅等人一致是
      承，是堪認前開第48地號土地及其上平房，雖於梁阿概過
      世時，尚未及辦理過戶登記予被上訴人丁○○之叔公，惟
      梁阿概之繼承人均明知梁阿概負有將該土地及平房移轉登
      記予他人之債務，嗣後亦配合將該土地及平房移轉登記予
      丁○○之堂叔，則應認前開第48地號土地及其上平房實非
      得列為梁阿概之積極遺產，故於83年2月26日系爭協議書
      簽訂時，梁阿概所留之遺產，僅有47、47-14、49-4地號
      之土地，應堪認定。
   2、次查，上訴人為梁阿概之法定繼承人，且並未合法拋棄繼
      承權，就梁阿概之上開遺產依法享有繼承權，惟觀之47、
      47-14、49-4地號之土地登記謄本，以及土地代書許明祿
      所提出之辦理繼承登記之文件（見原審卷第167、188頁）
      ，並無上訴人之名義，再參以被上訴人丁○○在原審稱「
      ... 乙○○侵占我父親留給我們的建地（47- 14地號），
      我們才會去他家談，當時乙○○說有買戊○○的土地，戊
      ○○並未承認，乙○○也拿不出契約，故才寫這份協議書
      」「... 在簽協議書時，乙○○說戊○○的土地都已賣掉
      ，沒有繼承權，但是我們叫乙○○把土地買賣契約書拿出
      來，乙○○拿不出來，大家才覺得戊○○也是梁阿概的么
      子，且有四個小孩，應該分到一點祖產，故才協調出協議
      書之內容」等語在卷（見原審卷第131、211頁），以及系
      爭協議書之前言開宗明義記載：「立協議書人邱顯結、乙
      ○○、梁金文、戊○○、丁○○、丙○○、己○○○等柒
      人因父親（指梁阿概）所留遺產於辦理繼承時因繼承持分
      分配不當，今重新協議分配持分如下」等語（見原審卷第
      18頁），足見系爭協議書應係梁阿概之繼承人同意將其本
      於繼承而取得之系爭土地應有部分加以調整，使上訴人亦
      獲得系爭土地之應有部分，以彌補上訴人受侵害之繼承權
      ，故上訴人係本於受損害之繼承權利而取得系爭土地之應
      有部分，尚難認係由被上訴人之贈與而無償取得，故被上
      訴人辯稱系爭協議書係屬贈與契約，自無足採。又依據土
      地代書許明祿所提出之繼承登記文書，梁阿概之遺產已辦
      理繼承登記，則各繼承人於繼承登記後，再就各自已取得
      之土地應有部分加以調整，亦難認係屬梁阿概遺產之第一
      次分割協議，應僅屬各協議人之間之一般契約（即無名契
      約），則本於契約自由原則，只要其協議內容不違反公序
      良俗或法律強制規定，即應認有效。
（三）系爭協議書並未違反民法第246條之規定，應屬合法有效
      ：
   1、按私有農地所有權之移轉，其承受人以能自耕者為限，並
      不得移轉為共有，但因繼承而移轉者，得為共有；違反前
      項規定者，其所有權之移轉無效，89年1 月26日修正前土
      地法第30條定有明文。次按，89年1 月26日修正前之農業
      發展條例第30條規定，每宗耕地不得分割或移轉為共有。
      又以不能之給付為契約標的者，其契約為無效。但其不能
      情形可以除去，而當事人訂約時並預期於不能之情形除去
      後為給付者，其契約仍為有效，民法第246條第1項亦有明
      文。
   2、本件系爭47、49-4地號土地之地目，依土地登記簿謄本所
      載為「田」，屬農業用地（見本院卷第22、25頁），則依
      83年訂立協議書時有效之土地法第30條及農業發展條例第
      30條之規定，系爭私有農地之所有權移轉，承受人應以能
      自耕者為限，上訴人為無自耕能力之人，為其所不爭執，
      依法本不得承受系爭私有農地之應有部分，惟觀之系爭協
      議書第3條業已明白約定因農地無法細分之規定，將上訴
      人所分得之土地以信託方式登記在具有自耕能力之邱顯結
      名下，即與民法第246條第1項但書之規定情形相符，尚難
      認係以不能之給付為契約標的。
   3、再查，修正前農業發展條例第30條前段雖規定現有每宗耕
      地不得分割或移轉為共有，但如該耕地原屬共有土地，共
      有人僅出售其應有部分，將其應有部分移轉為買受人所有
      ，仍保持與他共有之共有關係，應不在上開法條禁止之列
      ，亦不生給付不能之問題（參見最高法院65年台上字第
      686號判例要旨），本件系爭土地原本即已由被上訴人所
      共有，且移轉後，就上訴人所獲得之應有部分仍信託登記
      在共有人邱顯結名下，依信託約定移轉之結果，耕地之共
      有人及筆數並未增加，核其情形即非屬上開法條所禁止之
      列，依上說明，尚不生給付不能之問題，故系爭協議書尚
      無違反法律強制規而無效之情事，應認其合法有效。
   4、又查，信託行為有效成立後，即以信託財產為中心，而有
      其獨立性，除當事人另有訂定外，不宜因自然人之委託人
      或受託人死亡、破產或喪失行為能力等情事而消滅，故信
      託法第8條第1項規定，信託關係不因委託人或受託人死亡
      、破產或喪失行為能力而消滅。但信託行為另有訂定者，
      不在此限。又信託關係，因信託行為所定事由發生，或因
      信託目的已完成或不能完成而消滅，信託法第62條亦有明
      文。該法雖係85年1月26日始經公布施行，但上開規定，
      對於在該法施行前成立之信託行為，仍應以之為法理而予
      以適用（最高法院91年度台上字第358號、1022號判決意
      旨參照）。上訴人與邱顯結之信託關係雖成立於現行信託
      法公布施行之前，然其二人間既係因訂約當時法律禁止農
      地細分及移轉予為無自耕能力之人，而成立信託關係，將
      上訴人所獲得之系爭土地信託登記在邱顯結名下，顯係以
      日後系爭土地能移轉予無自耕能力之人或得分割為共有為
      信託關係消滅之條件，查土地法第30條及農業發展條例第
      30 條之規定，均已於89年1月28日經修法刪除生效，而依
      據修正後之農業發展條例第16條第4款規定「本條例中華
      民國89年1月4日修正施行前之共有耕地，得分割為單獨所
      有」，不受每宗耕地分割後每人所有面積未達0.25公頃者
      ，不得分割之限制，顯然上訴人與邱顯結間之信託關係其
      目的已完成，依前開說明，其信託關係即告消滅，被上訴
      人依據系爭協議書即負有履行移轉系爭土地之應有部分予
      上訴人之義務，惟邱顯結已於信託關係消滅前86年12月29
      日去世，上訴人本於繼承之法律關係請求被上訴人甲○○
      履行協議書之義務，亦屬於法有據。
   5、末查，依據系爭協議書第2條之約定，雖記載就系爭47 、
      49-4地號土地，由上訴人分得0.24公頃，被上訴人己○○
      ○（繼承梁金文之部分）分得0.5918公頃，乙○○分得
      0.9440公頃，被上訴人甲○○（繼承邱顯結之部分）分得
      0.5918公頃，被上訴人丁○○、丙○○各分得0.2959公頃
      ，但協議書並無分割之文義及位置之標示，且依據其所記
      載之土地總面積為2.9594公頃計算，換算結果相當於上訴
      人就系爭47、49-4地號土地之應有部分為8/100，被上訴
      人己○○○之應有部分為20/100，甲○○之應有部分為
      20/100，乙○○之應有部分為32/100，丁○○之應有部分
      為10/100，丙○○之應有部分為10/100（詳見原審卷第28
      頁之附表），是協議書中以記載各人所分得之土地面積堪
      認係就土地應有部分之另一種表示方式，被上訴人對於上
      訴人所提出之附表及計算應有部分之移轉方式並不爭執。
      惟查被上訴人目前就系爭47、49-4地號之土地所享有之應
      有部分，以及被上訴人甲○○、乙○○、己○○○就47-
      14地號土地所享有之應有部分均超過系爭協議書所約定之
      持分比例，從而，上訴人依據系爭協議書之約定請求被上
      訴人依據附表（見原審卷第27頁）所示之計算方式，將系
      爭土地之應有部分移轉登記至上訴人名下（詳如附表所示
      ），於法有據，自應准許。
十一、綜上所述，上訴人請求被上訴人將系爭47、47-14、49-4
      地號之土地依據附表所示之應有部分移轉登記至上訴人名
      下，為有理由，應予准許，原審所為上訴人敗訴之判決，
      尚有未洽，上訴意旨指摘原判決不當，求予廢棄改判，為
      有理由。又本件系爭訴訟係由系爭土地之各共有人將己有
      之應有部分移轉至上訴人名下，系爭債務非屬不可分之債
      ，且協議書亦未明定係屬連帶債務，上訴人請求被上訴人
      應連帶負擔訴訟費用，尚屬誤會，惟有關訴訟費用係由法
      院依職權為之，自不受其聲明之拘束，附此敘明。
十二、本件事証已臻明確，兩造其餘攻擊防禦方法及未經援用之
      證據，經本院詳加斟酌後，認與判決結果不生影響，爰不
      逐一加以論駁，併此敘明。
據上論結，本件上訴為有理由，依民事訴訟法第450條，第385條
第1項前段，第78條，第85條第1項，判決如主文。
中    華    民    國    95    年    7     月    5     日
                  民事第十四庭   審判長法  官  許正順
                                       法  官  鍾任賜
                                       法  官  張  蘭
正本係照原本作成。
如不服本判決，應於收受送達後20日內向本院提出上訴書狀，其
未表明上訴理由者，應於提出上訴後20日內向本院補提理由書狀
（均須按他造當事人之人數附繕本）上訴時應提出委任律師或具
有律師資格之人之委任狀；委任有律師資格者，另應附具律師資
格證書及釋明委任人與受任人有民事訴訟法第466條之一第一項
但書或第二項（詳附註）所定關係之釋明文書影本。
中    華    民    國    95    年    7     月    6     日
                                       書記官  應瑞霞
附註：
民事訴訟法第四百六十六條之一（第一項、第二項）：
對於第二審判決上訴，上訴人應委任律師為訴訟代理人。但上訴
人或其他法定代理人具有律師資格者，不在此限。
上訴人之配偶、三親等內之血親、二親等內之姻親，或上訴人為
法人、中央或地方機關時，其所屬專任人員具有律師資格並經法
院認為適當者，亦得為第三審訴訟代理人。


司法院資訊處製作；財團法人民間司法改革基金會備份。
